臺灣臺中地方法院交通事件事裁定　　95年度交聲字第1217號
原處分機關　交通部公路總局臺中區監理所
異議人即
受處分人　　甲○○
上列異議人即受處分人因違反道路交通管理處罰條例案件，對於
交通部公路總局臺中區監理所中華民國九十五年十一月八日所為
之處分（中監違字第裁六○－Ｚ00000000號裁決書）聲
明異議，本院裁定如下：
    主    文
異議駁回。
    理    由
一、原處分機關略以：受處分人甲○○，於九十五年四月八日十
    三時三十三分，駕駛車牌號碼一五八二－ＨＴ號自用小客車
    ，在國道三號高速公路北上一七五‧七公里處，因行車限速
    一一○公里，經雷射槍測得時速一二四公里，超速一四公里
    行駛之違規事實，經國道公路警察局第七警察隊員警依法檔
    場舉發，受處分人未於期到案提出申訴，該所遂於九十五年
    十一月八日以中監違字第裁六○─Ｚ00000000號裁
    決書，裁處受處分人違反道路交通管理處罰條例第三十三條
    之規定，處罰鍰新臺幣（下同）六千元，並依同條例第六十
    三條第一項之規定記違規點數一點，逾期則依違反道路交通
    管理事件統一裁罰標準表及裁決書處罰主文裁處，於法並無
    不合等語。
二、本件受處分人甲○○則以：其於九十五年四月在國道三號公
    路超速為警開單舉發，應到案日期為九十五年四月二十三日
    ，但其原要以吊扣方式處理，故打電話至臺中監理所詢問相
    關事宜，經臺中監理所人員告知不用理會，嗣後會寄裁決書
    ，要其再拿裁決書辦理吊扣事宜，然嗣後其於九十五年十一
    月二十日接獲裁決書，指其未繳納罰鍰，並裁定其應於九十
    五年十二月八日前繳交六千元罰鍰，是如不准吊扣處理，則
    亦應以最低額三千元處罰，爰聲明異議云云。
三、按汽車行駛高速公路應依速限標誌指示；行車速度應依標誌
    或標線之規定；汽車駕駛人有第三十三條者，除依原條款處
    罰鍰外，並予記違規點數一點。道路交通管理處罰條例第三
    十三條第一項、第六十三條第一項第一款及道路交通安全規
    則第九十三條第一項、高速公路交通管制規則第五條第一項
    與違反道路交通管理事件統一裁罰標準表分別定有明文。次
    按道路交通管理處罰條例第八十七條第一項規定：受處分人
    不服第八條主管機關所為之處罰，得於接到裁決書之翌日起
    二十日內，向管轄地方法院聲明異議。人民對於中央或地方
    機關之行政處分，認為違法或不當，致損害其權利或利益者
    ，得依本法提起訴願。但法律另有規定者，從其規定；本法
    所稱行政處分，係指中央或地方機關就公法上具體事件所為
    之決定或其他公權力措施而對外直接發生法律效果之單方行
    政行為。道路交通管理處罰條例第八十七條第一項、訴願法
    第一條、第三條、行政程序法第九十二條等均亦有明文規定
    。又按汽車所有人、駕駛人違反道路交通管理，經「主管機
    關裁決後」「逾二十日未向管轄地方法院聲明異議」，或「
    其聲明異議經法院裁定確定」，而不依裁決或裁定繳納罰鍰
    或不繳送汽車牌照、駕駛執照者，依下列規定處理之：罰鍰
    不繳者，按其罰鍰數額，「易處」吊扣汽車牌照或駕駛執照
    一個月至三個月；不依期限繳送汽車牌照或駕駛執照者，吊
    銷其汽車牌照或駕駛執照。前項第三款之汽車所有人、駕駛
    人如無汽車牌照或駕駛執照可資「易處」吊扣時，得就原處
    分或裁定確定之罰鍰加倍處罰；逾十五日後仍不繳納者，移
    送法院強制執行，修正前道路交通管理處罰條例第六十五條
    第一項第三款、第二項亦有明文。是以修正前道路交通管理
    處罰條例關於處分機關之易處處分，需以受處分人於裁決後
    逾二十日未向法院異議，或異議經法院裁定確定，為前提要
    件。顯見「易處吊照」本身，並非道路交通管理處罰條例第
    八條主管機關所為之「處罰」，而係汽車所有人、駕駛人違
    反道路交通管理，經「主管機關裁決後」，「逾二十日未向
    管轄地方法院聲明異議」，或「其聲明異議經法院裁定確定
    」後，針對「已確定處罰」之執行事項，行政主管機關依其
    職權所為行政裁量權之作用（准否易處吊照之表示），依據
    行政程序法第九十二條、訴願法第三條等規定，性質上為行
    政處分甚明。
四、經查，本件受處分人對於上揭違規事實並未爭執，並有舉發
    違反道路交通管理事件通知單、提供違規駕駛人申報書、捨
    棄聲明異議切結書等在卷可憑，受處分人違規事實明確，應
    可認定，本院經查亦無任何證據足資證明執勤警員有捏造事
    實或違法取締之情事，則執勤警員本其加強道路交通管理、
    維護交通秩序、確保交通安全職責所為之當場舉發，自應受
    到合法、正確而真正之推定。從而，原處分機關據以援引上
    開規定，裁處罰鍰六千元，並記違規點數一點，逾期則依裁
    決書處罰主文規定處罰，並無不當，是以本件異議為無理由
    ，應予駁回。至於受處分人另辯稱因依照道路交通管理處罰
    條例第六十五條第一項第三款之規定易處吊扣駕駛執照，但
    因九十五年七月一日實施新法，監理所不吊扣駕駛執照，經
    查此案仍在舊法期間以內，故仍應依舊法規定處理，於應到
    案日期二個月後吊扣駕駛執照云云。然如上所述，主管機關
    （臺中區監理所）是否准許易處吊照之行為，並非道路交通
    管理處罰條例第八條主管機關所為之「處罰」，亦非法院得
    依道路交通管理處罰條例第八十七條第一項審查之標的，而
    係對於已確定之處罰（裁處確定），行政主管機關依其職權
    所為行政裁量權之作用，依據行政程序法第九十二條、訴願
    法第三條等規定，性質上為行政處分，如主管機關作成拒絕
    易處吊扣駕照聲請之處分，受處分人就該處分，認為有違法
    或不當，致損害其權利或利益者，依訴願法之規定，應向該
    管轄之行政機關提起訴願以為救濟，方屬合法。另本件受處
    分人雖辯稱係裁決機關表示不須理會故未依限繳納罰鍰等語
    ，惟受處分人均未提出任何證據以實其說，自難採信。從而
    ，是本件受處分人就該車是否得易處吊扣駕照部分之處分，
    既非屬普通法院之審理範圍，其未向該管行政機關（本件為
    交通部）提起訴願，而逕向本院提起異議，即有未洽，且無
    證據證明被告確係因裁決機關表示無庸理會而延誤應到案時
    間接受裁罰，其所辯尚無足採，應予駁回。
五、據上論斷，應依道路交通管理處罰條例第八十七條第二項、
    道路交通案件處理辦法第十九條，裁定如主文。
中　　華　　民　　國　　96　　年　 　3　　月　　27　　日
                    交通法庭    法  官  戴博誠
上正本證明與原本無異。
如不服本裁定應於送達後五日內向本院提出抗告狀。
                                書記官  林政佑
中　　華　　民　　國　　96　　年　 　3　　月　　27　　日
